【裁判字號】    99,裁,2471
【裁判日期】    991021
【裁判案由】    工會法
【裁判全文】
最  高  行  政  法  院  裁  定
                                      99年度裁字第2471號
上  訴  人  中華民國計程車駕駛員工會全國聯合會
代  表  人  甲○○
被 上訴 人  行政院勞工委員會
代  表  人  王如玄
上列當事人間工會法事件，上訴人對於中華民國98年1月22日臺
北高等行政法院97年度訴字第2261號判決，提起上訴，本院裁定
如下：
    主  文
上訴駁回。
上訴審訴訟費用由上訴人負擔。
    理  由
一、按對於高等行政法院判決之上訴，非以其違背法令為理由，
    不得為之，行政訴訟法第242條定有明文。依同法第243條第
    1項規定，判決不適用法規或適用不當者，為違背法令；而
    判決有同條第2項所列各款情形之一者，為當然違背法令。
    是當事人對於高等行政法院判決上訴，如依行政訴訟法第24
    3條第1項規定，以高等行政法院判決有不適用法規或適用不
    當為理由時，其上訴狀或理由書應有具體之指摘，並揭示該
    法規之條項或其內容；若係成文法以外之法則，應揭示該法
    則之旨趣；倘為司法院解釋或本院之判例，則應揭示該判解
    之字號或其內容。如以行政訴訟法第243條第2項所列各款情
    形為理由時，其上訴狀或理由書，應揭示合於該條項各款之
    事實。上訴狀或理由書如未依此項方法表明，或其所表明者
    與上開法條規定不合時，即難認為已對高等行政法院判決之
    違背法令有具體之指摘，其上訴自難認為合法。
二、本件上訴人對於高等行政法院判決上訴，係略以：(一)、上訴
    人係依工會法第49條第2項規定限制下籌組成立之合法組織
    ，並非適用未經立法程序之民國89年8月15日召開「研商工
    會法中全國性工會組織成立要件應如何修正」會議，依會議
    結論而取得登記書之「中華民國計程車駕駛員職業工會總會
    」可比，前者為合法組織，後者係勞工委員以學者專家會議
    決議案牴觸法律而為行政偷渡所核發之違法組織。(二)、司法
    院釋字第549號解釋之內容是「勞保條例就勞保遺屬津貼受
    領之規定違憲」，解釋文並無國際勞工公約字句，只是在相
    關條文之引用記載憲法第153條、憲法第155條；憲法增修條
    文及民法第1138條；勞工保險條例第15條、第27條、第63條
    、第64條、第65條、第66條。但並未舉出引用國際勞工公約
    之條文，且司法院釋字第578號解釋是對「勞基法課雇主負
    擔勞工退休金違憲」問題，顯然與工會法無涉，又與未批准
    的第87號公約不相容，更與本訴訟案件無關。原判決引用與
    本訴訟案件無關之著述，無法律證據力，原判決引用無法律
    證據力資料，其不足為判決理由。(三)、原審法院偏袒行政機
    關之判決，使得法律規定之體制遭受傷害，行政行為不只不
    得違反法律規定，仍應遵守憲法或法治國家成文或不成文的
    基本原則，如平等原則、比例原則等。目前類似工會法之修
    法，何時能完成立法院審議作業，實難掌握之案件，若行政
    機關也都比照以「學者專家研商會議決議」之模式，用會議
    凌駕法律，對不合時宜、牴觸國際公約的現行法規定，所做
    必要的彈性適用，符合依法行政之原理作為判決理由，則法
    律體制會因而瓦解等語，為其理由。
三、本件上訴人對於高等行政法院判決上訴，雖以該判決有判決
    不備理由及判決不適用法規或適用法規不當之違背法令為由
    。惟本院經查，原判決已詳論被上訴人基於勞工結社之自由
    乃憲法賦予人民之基本權益，現行工會法對於全國性工會發
    起要件之規定（現行工會法第49條、50條）係以大陸時期之
    幅員為規範標準，以此條件規範臺灣地區勞工成立全國性工
    會，明顯滯礙難行。加以工會法自64年修正迄今，臺灣地區
    之政經及社會環境變遷甚大，工會法之相關規定實難符合時
    代之要求。被上訴人乃提出工會法修正草案刪除工會法第49
    條第2項規定；在未完成修法前，為保障勞工同盟自由基本
    權，爰於89年8月15日邀請專家學者召開「研商工會法中全
    國性工會組織成立要件應如何修正」會議，決議為維護憲法
    賦予人民有集會結社之自由，在訂定具有代表性標準之情況
    下，應可賦予其法律地位。且上訴人與「中華民國計程車駕
    駛員職業工會總會」並非依工會法第49條規定成立，均係依
    上開會議結論，依工會法第9條第1項規定之籌組程序合法籌
    組之工會，並依同條第2項規定檢送相關文件函送被上訴人
    備案並由被上訴人發給登記證書之合法工會組織（見原審卷
    第96-102頁及74頁背面-95頁），且為上訴人之代表人所不
    爭執，記明在卷（見原審卷第65頁）。準此，上訴人更無執
    被上訴人核准「中華民國計程車駕駛員職業工會總會」成立
    不符合工會法第49條規定為其主張之餘地等情甚明。則上訴
    人仍執詞其係依工會法第49條第2項規定，而非適用「研商
    工會法中全國性工會組織成立要件應如何修正」會議決議所
    籌組成立之合法組織，所述前後不一，已有可議；且查原判
    決亦無適用司法院釋字第549號、第578號解釋為判決理由。
    茲核上訴人所陳上訴理由，或係重述其在原審業經主張而為
    原判決摒棄不採之陳詞，或係就原審取捨證據、認定事實之
    職權行使事項，任加指摘違誤，或係執其個人主觀歧異之法
    律見解，就原審所為論斷或駁斥其主張之理由，泛言原判決
    不適用法規或適用不當，或就原審已論斷者，泛言未論斷。
    而未具體表明原判決究竟有如何合於不適用法規或適用不當
    、或有行政訴訟法第243條第2項所列各款之情形，尚難認為
    已對原判決之如何違背法令有具體之指摘。況縱原審雖有未
    於判決中加以論斷者，惟尚不影響於判決之結果，亦與所謂
    判決不備理由之違法情形不相當。依首揭說明，應認其上訴
    為不合法。
四、據上論結，本件上訴為不合法。依行政訴訟法第249條第1項
    前段、第104條、民事訴訟法第95條、第78條，裁定如主文
    。
中    華    民    國    99    年    10    月    21    日
                    最高行政法院第六庭
                        審判長法官  吳  明  鴻
                              法官  林  茂  權
                              法官  侯  東  昇
                              法官  黃  秋  鴻
                              法官  陳  國  成

以  上  正  本  證  明  與  原  本  無  異
中    華    民    國    99    年    10    月    22    日
                              書記官  王  福  瀛

司法院資訊處製作；財團法人民間司法改革基金會備份。
